臺灣高等法院民事裁定　九十一年度家抗字第二六四號
　　抗　告　人　　財政部國有財產局臺灣北區辦事處
　　法定代理人　　高志達
　　相　對　人　　臺灣板橋地方法院檢察署檢察官
右當事人間聲請對被繼承人駱大衛選任遺產管理人等事件，抗告人對於中華民國九十
年九月六日九十年度繼字第六三一號裁定提起抗告，本院裁定如左：
　　　主　　　文
原裁定廢棄，應由原法院更為裁定。
　　　理　　　由
一、相對人於原法院聲請意旨略以：被繼承人駱大衛於民國九十年六月十日死亡，繼
　　承已開始，然因其未結婚，無子女及其他親屬，有臺北縣中和市漳和里里長出具
　　之證明書可憑，故無法組成親屬會議選任遺產管理人，致被繼承人之遺產迄未申
　　報及處置，爰依民法第一千一百七十八條第二項規定，聲請選任遺產管理人，並
　　定六個月期限公告繼承人命於期限內承認繼承等情。
　　原法院以：本件核與民法第一千一百七十七條、第一千一百七十八條第一、二項
　　規定相符，爰選定抗告人為遺產管理人，並為承認繼承之公示催告云云。
二、本件抗告意旨略以：相對人於聲請選任遺產管理人時，並未檢附駱大衛之遺產清
　　冊，倘被繼承人並無遺產可資管理，自無選任遺產管理人之必要。且抗告人為公
　　務機關，綜理國產事務，倘顯無遺產可歸屬國庫，應避免選任抗告人為管理人，
　　蓋抗告人若國庫毫無利益之財產，而必須墊付無法歸墊之管理費用，無異公器私
　　用，損及全民利益等語。
三、按聲請法院選任遺產管理人，法院有裁量權，不受聲請人之拘束，可依職權選任
　　適當之管理人，而選任遺產管理人，首在考慮其適切性，即除管理遺產須公平外
　　，應以對遺產遺債情況瞭解較深者為優先選任。又先順序繼承人均拋棄其繼承權
　　時，其次順序至第四順序之繼承人亦均拋棄其繼承權者，固準用關於無人承認繼
　　承之規定，惟因此類拋棄繼承事件，多屬遺債大於遺產，形同破產，允宜儘量避
　　免選任國有財產局為遺產管理人，司法院七十四年十月十五日院臺廳一字第０五
　　七八六號函示意見可供參照。
四、經查：被繼承人駱大衛（男，民國○○○年○月○○日生，身分證統一編號：Ｚ
　　000000000，生前住於臺北縣中和市○○路一五四號四樓四０一室）於
　　九十年六月十二日去世，早年自大陸來臺，在臺沒有親人及子女等情，業據相對
　　人提出臺北縣中和市漳和里里長出具之證明書、相驗屍體證明書為憑（臺灣板橋
　　地方法院檢察署相驗卷內第十八、二五頁），並經證人即駱大衛之友人林茂雄於
　　警局中證陳屬實（上開相驗卷第六頁），復有駱大衛之戶籍謄本在卷可參（本院
　　卷第十頁）。堪認：本件被繼承人駱大衛死亡，於繼承開始時，繼承人之有無確
　　有不明之情事，則相對人依民法第一千一百七十八條第二項規定，聲請選任駱大
　　衛之遺產管理人，有其依據。惟按遺產管理人之職務在於：編製遺產清冊、為保
　　存遺產必要之處置、清償債權或交付遺贈物及遺產之移交等事務，自應由與駱大
　　衛關係密切、對於駱大衛之遺產及遺債事務有相當瞭解者任之，顯較對被繼承人
　　毫無所悉之第三人或公務機關更具適切性。本件相對人於聲請時，未先查明駱大
　　衛是否尚有遺產，則國庫對其遺產是否具有民法第一千一百八十五條之期待利益
　　，尚有疑問；而國有財產局乃公務機關，依國有財產法之規定綜理國有財產之事
　　務，執行事務所需預算為全國人民納稅所得，倘顯無遺產可歸屬國庫，自不宜選
　　任國有財產局為管理人，以避免其代管私人遺產之管理費用無法由被繼承人遺產
　　歸墊，導致利用全民資源負擔個人私務之支出，顯不符社會公平原則。又被繼承
　　人駱大衛在臺雖無子女及親屬，惟另尚有義子林修吉、情誼長達三十二年之久之
　　友人林茂雄（參照相驗卷第六頁），是與駱大衛感情親密之朋友或後輩中，究有
　　無其他更適切之人擔任遺產管理人，自應予以查明，原法院未依職權詳予審酌，
　　即逕行選任抗告人為遺產管理人，尚有未洽，抗告論旨予以指摘，聲明廢棄，為
　　有理由，本院認有發回原法院就近調查，為適當裁定之必要。
五、據上論結：本件抗告為有理由，並依民事訴訟法第四百九十二條第二項，裁定如
　　主文。
中　　　華　　　民　　　國　　九十一　　年　　　八　　　月　　 十九　　 日
　　　　　　　　　　　　　　　　　　民事第四庭
　　　　　　　　　　　　　　　　　　　　審判長法　官　李　瓊　蔭
　　　　　　　　　　　　　　　　　　　　　　　法　官　楊　豐　卿
　　　　　　　　　　　　　　　　　　　　　　　法　官　林　金　吾
右正本係照原本作成。
如不服本裁定，應於收受送達後十日內向本院提出抗告狀，並應繳納抗告費新台幣四
十五元正。
中　　　華　　　民　　　國　　九十一　　年　　　八　　　月　　 十九　　 日
　　　　　　　　　　　　　　　　　　　　　　　書記官　張　淑　芳
